【裁判字號】    98,易,3324
【裁判日期】    981215
【裁判案由】    詐欺
【裁判全文】
臺灣臺中地方法院刑事判決              98年度易字第3324號
公  訴  人  臺灣臺中地方法院檢察署檢察官
被      告  丙○○
上列被告因詐欺案件，經檢察官提起公訴（98年度偵緝字第1724
號），本院判決如下：
    主    文
丙○○意圖為自己不法之所有，以詐術使人將本人之物交付，處
有期徒刑陸月，如易科罰金，以新臺幣壹仟元折算壹日。緩刑貳
年，並應向甲○○支付新臺幣貳拾萬元之財產上之損害賠償，其
給付方式為：自民國九十九年一月十日起至民國一百年八月十日
止，按月於每月十日給付甲○○新臺幣壹萬元，如有一期不履行
，視為全部到期。
    犯罪事實
一、丙○○明知其經濟狀況不佳，已無力支付貨款，且明知其於
    民國97年3 月間某日，自真實姓名年籍不詳、自稱「陳立德
    」之成年男子（下稱「陳立德」）處所取得之面額各為新臺
    幣（下同）12萬元（發票人為潤力國際實業有限公司、票號
    為NTA0000000號、發票日為97年4 月26日、付款人為臺中商
    業銀行南屯分行）及12萬5000元（發票人為同興發企業有限
    公司、票號為BV0000000 號、發票日為97年5 月31日、付款
    人臺北市第一信用合作社民生分社）之支票各1 紙，均係無
    法兌現、俗稱芭樂票之支票後，竟意圖為自己不法所有，並
    基於詐欺取財之犯意，於97年3 月15日，在位於臺中市○○
    ○○街101 號即甲○○所經營之「佛光藏傳天珠店」（下稱上
    址天珠店），向甲○○佯稱其將分批向甲○○進貨購買天珠
    ，嗣再陸續給付所購買之天珠貨款予甲○○，致甲○○陷於
    錯誤，先於97年3 月15日，在上址天珠店，將價值為4 萬75
    98元之天珠交付丙○○，且迄至同年4 月27日止，甲○○又
    數次而分批將價值合計各12萬元、14萬5500元之天珠交付丙
    ○○，期間丙○○為取得甲○○之信任，於97年4 月間某日
    ，將前開12萬元支票交付甲○○收執，作為清償業已進貨之
    部分天珠貨款之用，再於同年月27日，將前開12萬5 千元支
    票交付甲○○收執，作為其又向甲○○進貨取得價值14萬55
    00元之天珠貨款之用，丙○○以此方式接續數次向甲○○詐
    得價值合計為31萬3098元之天珠貨物（下合稱前開天珠貨物
    ），嗣甲○○於翌日（即28日）因前開12萬元支票遭退票而
    無法兌現，且進而查悉前開12萬5000元之支票存款帳戶亦已
    遭拒絕往來，始知受騙。
二、案經甲○○訴由臺中市警察局第六分局報請臺灣臺中地方法
    院檢察署檢察官偵查起訴。
    理    由
一、證據能力之說明：查檢察官、被告丙○○對於本判決所引用
    之下列供述證據之證據能力，於本院準備程序時均表示無意
    見，且於法院調查證據時，知有刑事訴訟法第159條第1項不
    得為證據之情形，亦未於言詞辯論終結前聲明異議，茲審酌
    該等言詞陳述及書面作成時之情況，並無不宜作為證據之情
    事，依刑事訴訟法第159條之5之規定，自均得作為證據，合
    先敘明。
二、訊據被告固坦承於前揭時地，其自「陳立德」處取得前開12
    萬元及12萬5000元之支票各一紙後，其有與告訴人甲○○交
    易而接續取得告訴人甲○○所出售之前開天珠貨物，期間其
    並有將前開12萬元及12萬5000元之支票各一紙交予告訴人甲
    ○○收執，作為給付前開天珠貨物之貨款等情，惟矢口否認
    有前揭詐欺取財之不法犯行，辯稱：我當時現金是比較緊，
    但是我不是沒有能力付款，我並無詐欺取財之犯意及行為等
    語。經查：
  (一)前揭犯罪事實，業據告訴人甲○○於警詢及檢察官訊問時指
    訴在卷，並據告訴人甲○○於本院審理時以證人身分結證明
    確。此外，並有前開12萬元及12萬5000元之支票各一紙、告
    訴人甲○○提出之估價單三紙、臺灣票據交換所退票理由單
    影本一紙及前開12萬元、12萬5000元支票之拒絕往來及退票
    紀錄之法務部票據信用資訊連結資料各一件附卷可證。
  (二)且觀諸被告於本院審理時自承：我10年前有用支票帳戶，後
    來成為票據拒絕往來就沒有使用支票了；我之前與甲○○的
    交易都是以現金現結，這次不是現結，而且使用支票付款，
    最主要是景氣不好，以前都是用現金買賣，一般客票可以轉
    一、二個月的時間；我向甲○○進貨當時，並沒有足夠的現
    金可以給付甲○○貨款；前開12萬元及12萬5000元的支票是
    「陳立德」拿給我的，這二張支票應該是「陳立德」買的；
    我於97年3 月15日當時就知道「陳立德」交給我的前開12萬
    元及12萬5000元支票是芭樂票，我還是拿去向甲○○進貨，
    並且以此給付貨款；我跟「陳立德」間有買賣古董的交易，
    但是跟本案前開12萬元及12萬5000元的這二張支票沒有關係
    等語（見本院卷41、43頁）。再參以告訴人甲○○於本院審
    理時以證人身分結證：剛開始約七年至八年前，是丙○○的
    太太乙○○與我作天珠的交易，是一般的買賣關係，大約五
    年前左右，換成丙○○跟我買天珠，在本案之前我與丙○○
    的天珠交易，都是用現金交易，本案的前開12萬元及12萬50
    00元的二張支票，是丙○○第一次用支票付款；我於98年4
    月27日晚上收到第二張之前開12萬5000元支票後，我於同年
    月28日才得知第一張之前開12萬元支票退票；那天（即98年
    4 月28日）我查第二張之前開12萬5000元支票結果是拒絕往
    來，所以該張支票我沒有軋進銀行等語（見本院卷37、38頁
    ）。則被告已悉其自「陳立德」處取得之前開12萬元及12萬
    5000元支票，均係「陳立德」購得而無法兌現之支票後，猶
    刻意隱瞞其無現金支付購買天珠貨款之事實，仍於97年3 月
    15日起向告訴人甲○○交易購買天珠，期間被告又以支票付
    款方式，將前開12萬元支票、前開12萬5000元支票先後交予
    告訴人甲○○收執，使告訴人甲○○誤信被告有給付前開天
    珠貨物貨款之真意，甚且就前開天珠貨物之貨款，被告自始
    至終均未給付告訴人甲○○任何現金等情以觀，足見被告與
    告訴人甲○○購買前開天珠貨物之初，被告即具為自己不法
    所有之意圖，以向告訴人甲○○佯稱陸續給付貨款並將前開
    12萬元及12萬5000元支票交付告訴人甲○○收執之欺罔方式
    ，以遂行其詐得前開天珠貨物之犯行，實甚明灼。
  (三)綜上所述，被告前開所辯，顯係事後卸責之詞，不足採信。
    是本案事證明確，被告前揭詐欺取財之犯行，至堪認定，應
    依法論科。
三、核被告所為，係犯刑法第339 條第1 項之詐欺取財罪。又被
    告以前揭詐騙手段詐騙告訴人甲○○，雖告訴人甲○○遭詐
    騙而交付天珠貨物予被告之行為有數次，惟其均時間緊密、
    侵害同一法益，依一般社會觀念，刑法評價上應視為數次之
    接續實施，為包括一罪之接續犯。爰審酌被告前曾於79年、
    83年、85年間，先後因恐嚇、詐欺及違反槍砲彈藥刀械管制
    條例等案件經法院判處罪刑之刑事犯罪紀錄，素行非佳，其
    為貪取不法利益，向告訴人甲○○詐騙天珠財物而為本案詐
    欺取財犯行，犯罪動機、目的並非良善，其持無法兌現支票
    遂行本案詐欺取財犯行之手段亦值非難，且告訴人甲○○遭
    詐騙之貨物價值非寡，被告犯後猶飾詞卸責，惟兼衡酌被告
    於98年12月3 日已與告訴人達成和解並賠償部分損害（和解
    條件為被告應給付告訴人25萬元，被告並當場交付告訴人價
    值3 萬元之貨品及現金2 萬元，其餘之20萬元，被告自99年
    1 月起，每月10日前償還告訴人1 萬元，至全部清償為止，
    被告如有違反，告訴人得就未按期清償部分一次全部求償）
    乙節，有98年12月3 日和解書、本院公務電話紀錄各一件附
    卷可按，堪認被告犯罪後尚具悔意等一切情狀，量處如主文
    所示之刑，並諭知易科罰金之折算標準，以示懲儆。查被告
    前於83年間因詐欺案件，經法院判處有期徒刑1 年10月確定
    ，嗣其於86年5 月28日執行完畢後，迄今未曾另因故意犯罪
    受有期徒刑以上刑之宣告，有臺灣臺中地方法院檢察署刑案
    資料查註紀錄表及臺灣高等法院被告前案紀錄表各一件在卷
    可參，茲念被告因一時失慮，致罹刑章，並衡酌被告已與告
    訴人達成和解並賠償部分損害，有如前述，堪認被告經此偵
    審程序及科刑之教訓，當知所警惕，信無再犯之虞，本院認
    所宣告之刑以暫不執行為適當，併予宣告緩刑二年，然為督
    促被告確實履行其與告訴人達成和解之前揭和解條件，爰就
    被告尚未支付告訴人之前揭分期給付之損害賠償部分，並命
    被告應向告訴人支付20萬元之財產上之損害賠償，其給付方
    式為：自99年1月10日起至100年8月10日止，按月於每月10
    日給付告訴人1萬元，如有一期不履行，視為全部到期，以
    啟自新（此部分命被告向告訴人支付之財產上之損害賠償，
    依刑法第74條第3項規定，得為民事強制執行名義；又被告
    如有違反此部分所定負擔未履行賠償，且情節重大者，告訴
    人得依刑法第75條之1第1項第4款之規定，請求檢察官向法
    院為撤銷緩刑宣告之聲請，執行宣告刑，均併予敘明）。
據上論斷，應依刑事訴訟法第299 條第1 項前段，刑法第339 條
第1 項、第41條第1 項前段、第74條第1 項第2款、第2 項第3款
，刑法施行法第1 條之1 第1 項、第2 項前段，判決如主文。
中    華    民    國    98    年    12    月    15    日
                  刑事第十四庭  審判長法  官  陳得利
                                      法  官  黃裕仁
                                      法  官  何世全
以上正本證明與原本無異。
如不服本判決，應於收受送達後10日內向本院提出上訴書狀，並
應敘述具體理由；其未敘述上訴理由者，應於上訴期間屆滿後20
日內向本院補提理由書（均須按他造當事人之人數附繕本）「切
勿逕送上級法院」。
                                      書記官  陳建分
中    華    民    國    98    年    12    月    15    日
附錄本案論罪科刑法條：
刑法第339條第1項
意圖為自己或第三人不法之所有，以詐術使人將本人或第三人之
物交付者，處五年以下有期徒刑、拘役或科或併科一千元以下罰
金。


司法院資訊處製作；財團法人民間司法改革基金會備份。
